臺灣高等法院臺中分院刑事判決　　　　　　　　　九十三年度上易字第一五四八號
　　上　訴　人
　　即　被　告　丙○○
右上訴人因恐嚇等案件，不服臺灣南投地方法院九十三年度易字第一五一號中華民國
九十三年十一月十日第一審判決（起訴案號：臺灣南投地方法院檢察署九十三年度偵
字第六九二號），提起上訴，本院判決如左：
    主      文
原判決撤銷。
丙○○損壞他人之酒櫃玻璃，足以生損害於他人，處拘役參拾日，如易科罰金，以參
佰元折算壹日；又以加害生命之事，恐嚇他人致生危害於安全，處拘役貳拾日，如易
科罰金，以參佰元折算壹日。應執行拘役肆拾日，如易科罰金，以參佰元折算壹日。
扣案之鐵鎚壹支沒收。
    事      實
一、丙○○前於民國九十年間因傷害案件，經台灣板橋地方法院判處拘役二十日確定
    ，於九十一年二月二十日易科罰金執行完畢（未構成累犯），仍不知警惕，因不
    滿乙○○積欠其貨款尾款新台幣（下同）二萬四千元未還而互有嫌隙，乃於九十
    三年一月二十二日夜間二十時四十分許，攜帶其所有之鐵鎚一支，至乙○○位於
    南投縣名間鄉新光村大廈巷三十九之四號住處，當場要求乙○○清償前開尾款，
    雙方再起爭執，丙○○為發洩怒氣，竟萌生毀損之犯意，手持前開鐵鎚砸毀該屋
    客廳內之酒櫃玻璃，致生損害於乙○○，另欲持鐵鎚敲打電視時，見原坐於客廳
    內乙○○之子甲○○起身制止，竟另基於恐嚇之故意，手持鐵鎚，對甲○○恐嚇
    稱：「你站起來幹嘛，再站起來，就要打死你」等語，並作勢欲毆打甲○○，以
    此加害生命之事，使甲○○心生畏懼，致生危害於安全，嗣經乙○○制止並報警
    而查獲上情。
二、案經乙○○、甲○○訴由南投縣政府警察局南投分局報告臺灣南投地方法院檢察
    署檢察官偵查起訴。
    理      由
壹、程序方面：
一、按被告經合法傳喚，無正當之理由不到庭者，得不待其陳述，逕行判決，刑事訴
    訟法第三百七十一條定有明文。
二、本件被告丙○○經合法傳喚，未於言詞辯論期日到庭，嗣具狀陳明其妻於九十四
    年一月十四日住院治療，致無法到庭，請求改期或給予緩刑云云，並提出診斷證
    明書一份在卷為證。經查；被告之妻係於九十四年一月十四日因深度切割傷九條
    肌腱斷裂、正中神經及尺神經斷裂、尺動脈斷裂等傷害住院，並於同日進行縫合
    手術，迄同年月十九日仍住院治療中等情，雖有被告提出之上開診斷證明書一份
    在卷足憑，惟本院審之被告之妻上開傷勢係手腕割傷，且於入院日即已縫合完畢
    ，並不影響病患作息行動，尚無須家人時時隨侍在側，且本院九十四年一月二十
    日言詞辯論期日，距被告之妻住院日已逾六天，於醫院護理人員照護下，被告應
    可按期出庭應訊，從而被告不到庭應訊即無正當理由，被告變更期日之所請，於
    法不合，不足採認，爰由本院依前揭法律規定，一造辯論而為判決，核先敘明。
貳、罪責認定方面：
一、訊據上訴人即被告丙○○固承認有於右開時、地攜帶鐵鎚一支到告訴人住處討債
    ，雙方起口角爭執，當時客廳的酒櫃玻璃並有毀損等事實不諱，惟堅決否認有何
    毀損、恐嚇犯行，辯稱：鐵鎚係為防身用，當時繫於腰際，其係去要債，因為他
    們不給錢，並推擠他出去，玻璃係在推擠中無意之間破掉的，並未恐嚇甲○○云
    云。經查：
  (一)被告右揭毀損犯行，業據告訴人乙○○迭次於警訊、偵查、原審及本院庭訊時均
    證稱九十三年一月二十二日二十時四十分許，丙○○到其位於名間鄉新光村大廈
    巷三九之四號家中討錢後，即拿起攜帶的鐵鎚把客廳酒櫃玻璃打破等情無訛，核
    與當時在場之告訴人甲○○於警訊中證稱「當時是我在家看電視，丙○○進到我
    家就先打破我家酒櫃玻璃」（見偵卷第十頁背面），及偵查中復證稱：「被告來
    的時候手上帶著一支榔頭，就說不還的話就敲破傢俱、電視來抵債，他一講完就
    敲破我們家酒櫃的玻璃」等語相符，並有酒櫃玻璃遭毀損之現場照片一幀在卷足
    憑（見偵查卷第十二頁），且有扣案之鐵鎚一支可資佐證。本院審之被告已坦承
    攜帶鐵鎚一支前往告訴人住處，及嗣後因發生爭執而導致客廳酒櫃玻璃破損之事
    實，復揆之上開照片，酒櫃係上方櫃玻璃遭毀損，顯高於被告之腰際，故絕非被
    告將鐵鎚繫於腰際，而與告訴人發生推擠致不慎毀損。故被告毀損上開酒櫃玻璃
    之犯行應堪認定，其辯稱玻璃係於推擠時所毀損云云，顯不足採信。
  (二)又被告持鐵鎚欲接續敲擊毀損告訴人電視時，告訴人甲○○起身制止，被告即以
    上開言語恐嚇告訴人甲○○等情，業據告訴人甲○○於警訊中證稱「當時是我在
    家看電視，丙○○進到我家就先打破我家酒櫃玻璃」、「並右手持鐵鎚要毆打我
    並揚言要打死我」，及於偵查中以證人身分證稱：「被告來的時候手上帶著一支
    榔頭，就說不還的話就敲破傢俱、電視來抵債，他一講完就敲破我們家酒櫃的玻
    璃，並且作勢要敲電視，我就站起來，他就對我說，站起來幹嘛，再站起來就要
    打死我，當時我已經站起來，他就用榔頭作勢要打我，我媽媽就抱住他，我就趁
    機跑出去」等語（詳見偵查卷第十頁、第三三頁），核與證人乙○○於原審具結
    證稱「我當時看到被告手持鐵鎚，站在我兒子甲○○面前，----，後來我兒子站
    起來，問被告丙○○要做什麼，被告說，你再站起來，我就打死你，並且手裡拿
    著鐵鎚作勢要敲的手勢」等語，互核內容一致，足見告訴人乙○○、甲○○前開
    指訴之內容，應屬真實而堪採信。又本院審之被告當時手持鐵鎚，對告訴人甲○○稱：「你站起來幹嘛，再站起來，就要打死你」等語，於客觀上足令人心生恐
    懼，且告訴人甲○○於警訊、偵查均供稱其當時很害怕等語，再揆之案發當時被
    告手持上開鐵鎚於夜間前往告訴人乙○○家中索債，並毀損酒櫃玻璃一節，客觀
    上已充滿挑釁意味，其辯稱並無毀損、恐嚇之故意，孰人能信？其辯詞顯不足採
    信。
  (三)另證人即被告之妻沈銀華雖於原審具結證稱，被告丙○○於案發當時攜帶鐵鎚一
    支係防身用，被告進去告訴人屋內後，門被關上，她在外面聽到屋內有爭吵聲音
    ，後來有一個未滿二十歲男子要拿鐵條，當時她為了制止該名男子還發生爭執等
    情，惟其經檢察官反詰問時，則證稱其自始至終均未進入告訴人屋內等語及前開
    其所證稱被告進入告訴人屋內後門被關上一節，則證人沈銀華對於被告進入告訴
    人屋內後所發生之事實，尚無親自見聞其發生之可能，尚難執其前開證言，而採
    為被告有利之認定。從而事證明確，被告前揭毀損、恐嚇犯行應堪認定。
二、核被告所為，係犯刑法第三百五十四條之毀損罪及同法第三百零五條之恐嚇危害
    安全罪。被告所犯上開二罪間，犯意各別，行為互殊，應分論併罰。原審判決固
    有相當見地，惟法院量刑時應妥適審酌被告犯罪動機、所生危害程度，本件被告
    係因告訴人積欠債務而前往索債，尚非無故尋釁，且因告訴人遲未還債而生爭執
    ，其預持鐵鎚毀損告訴人家中酒櫃玻璃雖有不該，然衡諸其所毀損酒櫃玻璃之價
    值尚屬輕微；另案發當時告訴人家中尚有告訴人乙○○之夫及包含告訴人甲○○
    在內之四名子女在家，而告訴人甲○○係七十一年十二月二十五日出生，身高一
    七八公分，體重五十七公斤等情，亦有其年籍資料在卷足參，並經其於偵查中供
    述明確（見偵查卷第三三頁），本院審之被告僅獨自一人前往告訴人家中索債，
    其持有鐵鎚恐嚇告訴人甲○○雖足致其心生恐懼，然從告訴人乙○○旋即報警，
    直至警方抵達現場被告仍在告訴人家中，且均未發生實害結果觀之，告訴人甲○○之恐懼程度應非重大，從而被告上開毀損、恐嚇之犯行所生危害程度客觀而論
    尚屬輕微，原審竟分別量處被告有期徒刑二月、三月，顯屬過重，被告上訴請求
    從輕量刑等語，本院認應有理由，自應由本院撤銷改判。爰審酌被告係因告訴人
    積欠債務遲未償還而前往告訴人家中索債，尚非無故尋釁，其自備鐵鎚毀損告訴
    人家中酒櫃玻璃及恐嚇告訴人甲○○之危害程度，如前揭所述尚屬輕微，犯後尚
    未坦承犯行，且迄今尚未與被害人等達成民事和解等一切情狀，分別量處如主文
    所示之刑，並定其應執行刑及諭知易科罰金之折算標準，以資懲儆。末查，被告
    用以損壞、恐嚇之鐵鎚一支，係供被告犯罪所用之物，且為被告所有，業經被告
    供明在卷，應併依刑法第三十八條第一項第二款宣告沒收。
參、據上論斷，應依刑事訴訟法第三百六十九條第一項前段、第三百六十四條、第二
    百九十九條第一項前段，刑法第三百五十四條、第三百零五條、第五十一條第五
    款、第四十一條第一項前段、第三十八條第一項第二款，罰金罰鍰提高標準條例
    第一條前段、第二條，判決如主文。
本案經檢察官丁○○到庭執行職務。
中      華      民      國　    九十四     年     二      月     三 　　日
                                臺灣高等法院臺中分院刑事第八庭
                                      審判長法  官  羅　得　村
                                        　　法　官　巫　政　松
                                            法　官  陳  毓  秀
右正本證明與原本無異。
不得上訴。
                                            書記官　顏　子　良
中      華      民      國　    九十四     年     二      月     三 　　日
附錄法條：
刑法第三百五十四條：
毀棄、損壞前二條以外之他人之物或令致不堪用，足以生損害於公眾或他人者，處二
年以下有期徒刑、拘役或五百元以下罰金。
刑法第三百零五條：
以加害生命、身體、自由、名譽、財產之事，恐嚇他人致生危害於安全者，處二年以
下有期徒刑、拘役或三百元以下罰金。
                  　　　　　　　　　　　　　　　　　　　　　　　　　　　Ｉ
